【裁判字號】    90,訴,671
【裁判日期】    901126
【裁判案由】    殺人未遂等
【裁判全文】
臺灣臺南地方法院刑事判決                            九十年度訴字第六七一號
    公  訴  人  臺灣台南地方法院檢察署檢察官
    被      告  甲○○
    選任辯護人  吳永茂
右列被告因殺人未遂等案件，經檢察官提起公訴（九十年度營偵字第七八八號），本
院判決如左：
    主  文
甲○○違反法院依家庭暴力防治法第十三條所為禁止直接為騷擾、通話之裁定，累犯
，處有期徒刑玖月。扣案開山刀壹把沒收。
    事  實
一、緣甲○○（前曾因過失傷害案件，經台灣高等法院台南分院，判處有期徒刑三月
    確定後，甫於八十九年十二月七日經易科罰金視為執行完畢，構成累犯）與乙○
    ○曾係夫妻關係，屬家庭暴力防治法第三條第一款之成員，業於民國（下同）八
    十九年九月二十一日辦理離婚，甲○○明知本院業於八十九年五月二日核發八十
    九年度家護字第九０號通常保護令（期間為一年，至九十年五月一日期滿），禁
    止其對乙○○直接或間接為騷擾、通話或其他聯絡行為，且應遠離乙○○位於台
    南縣官田鄉西庄村八二九號之居所至少五十公尺，詎甲○○竟於九十年二月二十
    二日十五時三十分許，駕車跟隨乙○○至台南縣學甲鎮○○路、建國路口，適乙
    ○○在該路口等待號誌時，隔著車窗質問乙○○稱「何時願將房子還給我」，乙
    ○○不予理會，隨即開車至台南縣學甲鎮○○路五五號國泰人壽公司上班，甲○
    ○竟接續前揭犯意，隨即撥打電話予乙○○，並質問「何時要將房子及孩子還給
    我」後，因乙○○拒接電話，甲○○竟手持其所有開山刀一把，進入前開公司，
    並在後重複追問何時將房子返還，二人一前一後追趕至台南縣學甲鎮○○路與公
    館路口時，乙○○為甲○○趕上，竟以手用力拍乙○○肩部（未成傷），並手持
    開山刀向乙○○稱：「快點把房子還來」之強暴脅迫方式，妨害乙○○行使自由
    行動之權利，隨後因警員蔡伯典、謝繁亮據報趕到現場後當場查獲開山刀一把，
    而得悉上情。
二、案經台南縣警察局學甲分局報告台灣台南地方法院檢察署檢察官偵查起訴。
    理  由
一、訊據被告甲○○承認有於前揭時地攔下告訴人乙○○等情，惟矢口否認有為妨害
    其自由行動及騷擾告訴人之新事實等犯行，辯稱：伊只是要把事情搞清楚，並沒
    有要妨害乙○○權利的意思，況且伊之前就有因為違反保護令被判刑，這次應該
    與之前是連續的行為云云。然查：
（一）右揭事實，業據告訴人乙○○指訴綦詳，核與證人蔡伯典於本院審理時證述：
      當時伊遠遠看見被告持刀追趕告訴人，伊騎機車靠近時，被告似乎還不知道，
      而且旁邊有好多人在圍觀，後來伊就將被告的刀拿過來等語（參見本院九十年
      九月三日訊問筆錄）互核相符，此外，復有被告所有開山刀一把扣案足稽，是
      被告甲○○持刀妨害告訴人之行動自由乙節，已堪認定。
（二）次按得上訴於高等法院之第一審刑事判決，如已提起上訴，則行為人在該上訴
      審（亦即最後審理事實審之法院）宣示判決後始行發生之犯罪事實，既非該法
      院所得審判，即為該案判決之既判力所不能及（最高法院三十二年上字第二五
      七八號判例意旨可資參照）。是本件被告前雖於八十九年五月間起至同年九月
      底止，對告訴人為騷擾行為，而有違家庭暴力防治法第五十條之情節，並經台
      灣高等法院台南分院於九十年二月二十日宣示判決，有該案八十九年度上易字
      第一九一一號判決影本附卷，是其復於九十年二月二十二日對告訴人再度為騷
      擾行為，參酌前開說明，當非前行為既判力擴張之範圍所及，是該情節既為被
      告所不否認，且經告訴人指訴綦詳，是被告違反家庭暴力防治法之犯行已臻明
      確，本件事證明確，應予依法論科。
二、核被告所為，係犯刑法第三百零四條之強制罪，及違反家庭暴力防治法第五十條
    第二款之犯行。查被告甲○○雖然持刀追趕告訴人，然若其確有殺人之犯意，則
    其二度抓住告訴人，當有充分機會砍殺告訴人，但卻未傷害告訴人一分一毫，且
    當告訴人使用電擊棒時，被告仍將開山刀刀鋒處對準自己，並以刀背部分對告訴
    人方向以隔開電擊棒，此業據證人蔡伯典於本院審理時證述：當天所扣到之電擊
    棒，是被刀背砍斷的，而非用刀鋒砍斷的，此由扣案的電擊棒其上缺口處參差不
    齊可知乙節相符（參見本院前開訊問筆錄），是公訴人意旨漏未斟酌此點，而認
    被告係犯刑法第二百七十一條第二項之殺人未遂罪，尚有未洽，惟其基本事實同
    一，本院自應予以審理，並變更其起訴法條。被告以手大力拍告訴人肩部之行為
    ，同時妨害告訴人自由行動之權利及騷擾告訴人，觸犯構成要件不相同之罪名，
    為想像競合犯，應從一重之家庭暴力防治法第五十條論處。查被告前因過失傷害
    案件，經台灣高等法院台南分院判處有期徒刑參月確定，甫於八十九年十二月七
    日經易科罰金視為執行完畢，有卷附台灣高等法院被告全國前案紀錄表一紙可按
    ，其受有期徒刑執行完畢，五年內再犯有期徒刑以上之罪，為累犯，依法加重其
    刑。爰審酌被告犯罪動機、手段、所造成之危害及犯後態度等一切情狀，量處如
    主文所示之刑，以示懲儆。至扣案開山刀一把係被告所有且係供被告犯罪之物，
    業據被告自承在卷，爰依法沒收。
據上論斷，應依刑事訴訟法第二百九十九條第一項前段、第三百條，刑法第三百零四
條、家庭暴力防制法第五十條第二款、第五十五條、第四十七條、第三十八條第一項
第二款，罰金罰鍰提高標準條例第一前段，判決如主文。
本案經檢察官王森榮到庭執行職務
中      華      民      國      九十      年    十一    月    二十六    日
                                  臺灣臺南地方法院刑事第三庭
                                          法  官
右正本證明與原本無異。
如不服本判決，應於判決送達後十日內，向本院提出上訴狀。
                                          書記官
中      華      民      國      九十      年    十一    月    二十六    日
附錄法條：
中華民國刑法第三百零四條第一項
以強暴、脅迫使人行無義務之事或妨害人行使權利者，處三年以下有期徒刑、拘役或
三百元以下罰金。
家庭暴力防治法第五十條
違反法院依第十三條、第十五條所為之下列裁定者，為本法所稱之違反保
護令罪，處三年以下有期徒刑、拘役或科或併科新台幣十萬元以下罰金︰
一  禁止實施家庭暴力行為。
二  禁止直接或間接騷擾、接觸、通話或其他連絡行為。
三  命遷出住居所。
四  遠離住居所、工作場所、學校或其他特定場所。
五  命完成加害人處遇計畫：戒癮治療、精神治療、心理輔導或其他治療、輔導。


司法院資訊處製作；財團法人民間司法改革基金會備份。
